【裁判字號】    99,易,391
【裁判日期】    990928
【裁判案由】    家暴妨害自由
【裁判全文】
臺灣宜蘭地方法院刑事判決               99年度易字第391號
公  訴  人  臺灣宜蘭地方法院檢察署檢察官
被      告  甲○○
            乙○○○
前列二人共同
選任辯護人  簡坤山律師
上列被告等因家暴妨害自由案件，經檢察官提起公訴（98年度偵
續字第85號），被告等於本院審理中均為有罪之陳述，經告以簡
式審判程式之旨，並聽取當事人意見後，本院裁定行簡式審判程
式，判決如下：
    主  文
甲○○、乙○○○共同犯強制罪，各處拘役拾日，如易科罰金，
均以新台幣壹仟元折算壹日。
    事實及理由
一、本件係經被告甲○○、乙○○○於本院審理時為有罪之表示
    ，而經本院裁定以簡式審判程式加以審理，依刑事訴訟法第
    273條之2、第159條第2項之規定，不適用傳聞法則有關限制
    證據能力之相關規定；並得依同法第310條之2準用第454條
    之規定製作略式判決書。
二、本案犯罪事實、證據，除於證據欄增列：「被告甲○○、乙
    ○○○於本院審理時之自白」作為證據外，餘均引用檢察官
    起訴書之記載（如附件）。
三、按家庭暴力防治法所稱「家庭暴力」，係指家庭成員間實施
    身體或精神上不法侵害之行為；所稱「家庭暴力罪」，係指
    家庭成員間故意實施家庭暴力行為而成立其他法律所規定之
    犯罪，家庭暴力防治法第2條第1款、第2款分別定有明文；
    又按刑法第304條第1項所稱之強暴、脅迫，祇以所用之強脅
    手段足以妨害他人行使權利，或足使他人行無義務之事為已
    足，並非以被害人之自由完全受其壓制為必要，此有最高法
    院28年上字第3650號判例意旨可資參照。核被告二人所為，
    均係犯刑法第304條第1項後段之以強暴妨害他人行使權利之
    強制罪，且被告甲○○、乙○○○分別為告訴人之配偶、直
    系姻親，與告訴人屬家庭暴力防治法第3條第1款、第3款所
    稱之家庭成員，被告二人對告訴人施強暴妨害其親權之行使
    ，成立刑法所規定之強制罪，亦屬家庭暴力防治法第2條第2
    款所稱之家庭暴力罪。爰審酌被告二人均前未曾受有期徒刑
    以上刑之宣告，有臺灣高等法院被告前案紀錄表1紙在卷可
    稽，因與告訴人間就扶養照護子女方式致生爭執，未能循正
    當法律途徑解決與告訴人間之爭執，而以上開強暴方式妨害
    告訴人正當親權之行使，另審酌被告二人所施用手段尚屬輕
    微，以及被告二人之生活狀況、智識程度、對告訴人所生之
    損害，暨犯後坦承犯行之態度，惟迄未取得告訴人之諒解等
    一切情狀，各量處如主文所示之刑，並均諭知易科罰金之折
    算標準。
據上論斷，應依刑事訴訟法第273條之1第1項、第299條第1項前
段、第310條之2、第454條，刑法第28條、第304條第1項、第41
條第1項前段，刑法施行法第1條之1第1項、第2項前段，判決如
主文。
本案經檢察官陳錦雯到庭執行職務
中    華    民    國    99    年    9     月    28    日
                  刑事第四庭法  官  陳雪玉
以上正本證明與原本無異。
如不服本判決應於收受送達後十日內向本院提出上訴書狀，並應
敘述具體理由；其未敘述上述理由者，應於上訴期間屆滿後二十
日內向本院補提理由書(均須按他造當事人之人數附繕本)「切勿
逕送上級法院」。
                            書記官  陳建宇
中    華    民    國    99    年    9     月    28    日
附錄本案論罪科刑法條：
中華民國刑法第304條第1項
以強暴、脅迫使人行無義務之事或妨害人行使權利者，處3年以
下有期徒刑、拘役或3百元以下罰金。

司法院資訊處製作；財團法人民間司法改革基金會備份。
